【裁判字號】    99,台上,3750
【裁判日期】    990617
【裁判案由】    違反毒品危害防制條例
【裁判全文】
最高法院刑事判決            九十九年度台上字第三七五０號
上  訴  人  甲○○
上列上訴人因違反毒品危害防制條例案件，不服台灣高等法院台
中分院中華民國九十九年四月八日第二審判決（九十九年度上訴
字第五一四號，起訴案號：台灣台中地方法院檢察署九十八年度
毒偵字第二九六四、三三０六號），提起上訴，本院判決如下：
    主  文
上訴駁回。
    理  由
按刑事訴訟法第三百七十七條規定，上訴於第三審法院，非以判
決違背法令為理由，不得為之。是提起第三審上訴，應以原判決
違背法令為理由，係屬法定要件。如果上訴理由書狀並未依據卷
內訴訟資料，具體指摘原判決不適用何種法則或如何適用不當，
或所指摘原判決違法情事，顯與法律規定得為第三審上訴理由之
違法情形，不相適合時，均應認其上訴為違背法律上之程式，予
以駁回。本件上訴人甲○○施用第一級毒品部分（上訴人施用第
二級毒品部分所提起之第三審上訴，因不合法，已經原審法院以
裁定駁回），上訴意旨略稱：(一)、第一審判決係憑上訴人之自白
為判決之基礎，其餘上訴人所為有利之陳述，概不予採納，亦未
敘明不採之理由，自有理由不備及理由矛盾之違法。原判決不僅
未依刑法第五十七條規定為量刑之審酌，更無任何有關此部分之
記載，亦有理由不備之違法。(二)、上訴人因施用毒品，尚有與本
案實屬同一案件之另案，經原審法院判處罪刑（按即九十九年度
上訴字第一六二號，下稱另案），現正上訴第三審法院。原判決
竟據該另案之第二審判決，引為本案不利上訴人之認定，即有不
適用法則及適用不當之違法。且本案與另案屬相牽連之裁判上一
罪，得合併由同一法院管轄。上訴人依刑事訴訟法第六條、第七
條之規定，於原審請求合併審理，即屬有據；依法院實務案例，
合併審理對上訴人亦較有利。乃原審拒朝最有利上訴人之方向審
酌，先後做成二個判決，致上訴人計受三年二月之有期徒刑，已
違比例原則，並有不適用法則及適用法則不當之違法等語。
惟按：(一)、第二審判決書，得引用第一審判決書所記載之事實、
證據及理由，刑事訴訟法第三百七十三條，定有明文。查原判決
記載：「一、本案經本院審理結果，認第一審判決認事用法及量
刑均無不當，應予維持，並引用第一審判決書記載之犯罪事實、
證據及理由（如附件）」等語。亦即第一審判決書所記載之犯罪
事實、證據及理由，已因原判決之引用，而成為原判決之一部。
次查，上訴人於第一審審理時，就被訴之事實為有罪之陳述，亦
無否認犯行之辯解，而經第一審法院裁定進行簡式審判程序，此
有各該筆錄及裁定可按（見第一審卷第二六、二七頁、第八三至
八八頁）。而適用簡式審判程序之有罪判決書之製作，準用刑事
訴訟法第四百五十四條之規定（同法第三百十條之二參照）。亦
即判決書得僅記載：1、刑事訴訟法第五十一條第一項之事項。2
、犯罪事實及證據名稱。3、應適用之法條。4、刑事訴訟法第三
百零九條各款所列之事項等。此與行通常訴訟程序而製作之判決
書，於科刑時，應依刑事訴訟法第三百十條第三款規定，記載就
刑法第五十七條規定事項所審酌之情形，並不相同。換言之，適
用簡式審判程序而製作之有罪判決書，於科刑時，毋庸記載刑法
第五十七條所定事項之審酌情形。第一審判決書無此部分之記載
，於法尚無不合；原判決予以引用，亦無違誤。上訴意旨關於此
部分之指摘，應有誤會。(二)、刑事訴訟法第六條第一項規定，數
同級法院管轄之案件相牽連者，得合併由其中一法院管轄。係規
定相牽連之案件分別繫屬於不同法院時，得合併由同一法院管轄
；此與相牽連案件同時或先後繫屬於同一法院，應如何審理之情
形，並不相同。後者情形，究應分由不同法官（法院）各別辦理
抑併由同一法官（法院）合併審理，法無明文，核屬法院內部事
務分配之問題。原審法院依相關之事務分配規範，就上訴人所涉
之另案及本案，分由不同法官（法院）審理、判決，即不得指為
違法。且數罪併罰，有二裁判以上者，得依刑法第五十三條、第
五十一條之規定，定其應執行之刑。上訴人所涉兩案，若合於前
述定執行之規定，本得聲請檢察官為之（刑事訴訟法第四百七十
七條第二項參照），上訴意旨關於此部分之指摘，亦與法律規定
得為上訴理由之違法情形，不相適合。依上說明，上訴人之上訴
違背法律上之程式，應予駁回。
據上論結，應依刑事訴訟法第三百九十五條前段，判決如主文。
中    華    民    國  九十九  年    六    月   十七   日
                      最高法院刑事第五庭
                          審判長法官  陳  正  庸
                                法官  林  秀  夫
                                法官  宋      祺
                                法官  陳  祐  治
                                法官  林  瑞  斌
本件正本證明與原本無異
                                      書  記  官
中    華    民    國  九十九  年    六    月  二十三  日
                                                      Q

司法院資訊處製作；財團法人民間司法改革基金會備份。
